臺灣高等法院刑事判決　　　　　　　　　　　　　　九十三年度上訴字第六四六號
　　上　訴　人　丁○○
　　即　被　告
　　上　訴　人　丙○○
　　即　被　告
　　右二人共同
　　指定辯護人　本院公設辯護人乙○○
　　上　訴　人　甲○○　五十五.
　　即　被　告　　　　　韓國
　　　　　　　　　　　　韓國
　　選任辯護人　曹肇揆律師
右上訴人因毒品危害防制條例等案件，不服臺灣基隆地方法院九十二年度重訴字第八
號，中華民國九十二年十二月二十六日第一審判決（起訴案號：臺灣基隆地方法院檢
察署九十二年度偵字第一五五０號及移送併辦：九十二年度偵字第二三○○號），提
起上訴，本院判決如左：
    主  文
原判決撤銷。
丁○○、甲○○、丙○○共同製造第二級毒品安非他命，丁○○、甲○○各處有期徒
刑捌年陸月、丙○○處有期徒刑柒年肆月。扣案如附表所示之物均沒收銷燬之。
    事  實
一、丁○○有非法吸用與製造第二級毒品安非他命（下稱安非他命）之前案，於民國
    （下同）九十二年初尚在假釋中，因在監獄服刑認識之戊○○（綽號「醬油」另
    依法處理）知丁○○有製造安非他命前案，於九十二年一、二月間，向丁○○表
    示有製造安非他命原料鹽酸麻黃素，提議由其提供原料，讓丁○○製成安非他命
    事成出售分予利益，丁○○應允並收受戊○○交付二十五公斤鹽酸麻黃素。嗣丁○○因身體欠佳與假釋中不願冒風險，將鹽酸麻黃素退給戊○○婉拒製造。戊○○乃取回鹽酸麻黃素另交不詳姓名者製造安非他命，惟僅完成製造安非他命第一
    階段（共需氯化、氫化、純化三階段），要求丁○○繼續完成製成白色結晶安非
    他命，丁○○因前應允製造，恐戊○○對其及家人不利，乃告知其弟丙○○，丙○○知悉後，遂告知丁○○韓籍友人甲○○，並於九十二年四月八日甲○○自韓
    國來台時，共同決定由甲○○自韓國研究安非他命製造方法，丙○○並帶同甲○○與丁○○碰面，告知甲○○幫丁○○解決此事，甲○○於四月十五日返回韓國
    研究安非他命製造方法，並於同年四月二十一日再度來台後，丁○○、甲○○、
    丙○○遂與戊○○基於共同製造第二級毒品安非他命犯意聯絡，由甲○○著手將
    戊○○於九十二年四月中旬提供予甲○○之僅完成製造安非他命第一階段之安非
　　他命半成品，繼續第二與第三階段將之氫化、純化製造完成白色結晶安非他命，
  　丁○○則提供其不知情同居人己○○位於台北縣貢寮鄉○○○街三二之一號之處
    所做為製造安非他命場地，丙○○則於九十二年四月二十一日甲○○自韓國入境
    台灣時，陪同甲○○至台北市○○○路一帶商店由甲○○出資購買氫化與純化安
    非他命所需器材，並將所購置器材運至上址供製造安非他命用，且於甲○○製造
    安非他命過程負責洗手套、搬運器材、煮飯、洗衣等工作，丁○○並購置製造安
    非他命氫化過程所需之氫氣瓶，由丙○○往之取氫氣瓶，甲○○則於九十二年四
    月二十三日起，在丁○○提供前揭處所，將戊○○所交付僅完成第一階段灰黑色
　　安非他命結晶品進行氫化、純化階段，製成如附表編號一、二所示第二級毒品安
  　非他命白色結晶成品各一包。
二、經法務部調查局臺北市調查處依法監聽得知安非他命製成，聲請搜索票，於同年
    四月二十九日中午十二時三十分，在上址臥室查獲如附表編號一所示已晾乾第二
    級毒品安非他命結晶成品一大包、附表編號二所示正以電風扇吹乾之安非他命結
    晶成品一小包及專供製造第二級毒品安非他命之器具即如附表編號三至八所示之
    器具，且於丙○○所駕駛之車牌號碼ＧＬ二一四七號自用小客車查獲如附表編號
    九至十三所示丙○○準備駕車丟棄之專供製造第二級毒品安非他命之器具，並於
    同上址對面鐵皮農舍內查獲如附表編號十四至十六之專供製造第二級毒品安非他
    命之器具，而查悉上情。
三、案經法務部調查局臺北市調查處移送臺灣基隆地方法院檢察官偵查起訴及移送併
    案審理。
    理  由
一、上訴人即被告丁○○於原審以及本院坦承共同將安非他命脫色行為，惟辯稱略以
    ：「係在戊○○脅迫恐嚇所為，應從輕量刑」云云；被告甲○○固不否認其於右
    揭時、地出資購買附表編號四至十、十二至十三所示器材，並將灰黑色安非他命
    成品脫色，製成附表編號一、二白色安非他命結晶等情，被告丙○○亦不否認與
    甲○○一同購買附表編號四至十、十二至十三所示器材及與丁○○一同購買氫氣
    ，並將上開物品載至上址，且於甲○○為事實欄所載脫色過程，從事洗手套、搬
    運器材、煮飯、洗衣等工作等情，惟二人均否認共同製造第二級毒品安非他命犯
    行，被告甲○○辯稱略以：「係將製造完成安非他命成品脫色，所為應非製造安
    非他命行為」云云；被告丙○○則辯稱略以：「未與被告甲○○或丙○○共同計
    劃製造安非他命，陪同甲○○、丙○○購買前揭物品時不知用途，被告甲○○在
    房外二、三百公尺遠倉庫進行安非他命脫色行為，並將門緊鎖不准進出，有需要
    時才幫忙拿取器具，不知甲○○係從事製造安非他命，在台北市調查處時始知悉
    甲○○在製造安非他命，與甲○○並無犯意聯絡及行為分擔，僅成立幫助犯，而
    非共同正犯」云云。經查：
(一)、本件被告甲○○之辯解重點為僅將安非他命脫色，並非製造，回韓國所研究之方
    法為製造竹鹽之脫色方法，並非安非他命，被告丙○○辯解之重點為僅為幫助犯
    ，被告丁○○雖承認共同將安非他命脫色行為，惟辯解重點為在戊○○脅迫恐嚇
    所為等。
(二)、本件被告對於被調查局當場查獲如附表所示之物均不爭執，而台北市調查局人員
    係在上址臥室內查獲如附表編號一所示已晾乾之第二級毒品安非他命結晶成品一
    大包、附表編號二所示正以電風扇吹乾之第二級毒品安非他命結晶成品一小包及
    如附表編號三至八所示之物，另於丙○○所駕駛之車牌號碼ＧＬ二一四七號自用
    小客車上查獲如附表編號九至十三所示丙○○準備駕車丟棄之物，並於同上址對
    面之鐵皮農舍內查獲如附表編號十四至十六之物，且被告三人均在查獲之現場等
    情，業經證人即前往搜索之調查員樓仁健證述明確（第八號原審卷一第二八四至
    二八六頁），所查扣如附表編號一、二所示之結晶二包，經法務部調查局以氣相
　　層析質譜儀分析法及化學呈色分析法鑑定結果，均含有第二級毒品甲基安非他命
  　成分，前者淨重三千五百零九點四公克，純度為百分之九六點一三；後者淨重二
    百十八點三七公克，純度為百分之八十九點二八；扣案濾紙殘渣上之白色結晶，
    亦含有第二級毒品甲基安非他命之成分，分別有該局調科壹字第○九二六二六○
    六五七○號及九十二年六月六日調科壹字第九二六二六○六五七○號檢驗通知書
    在卷可查（第一五五○號偵查卷第一○八、一○七頁），如附表編號三至十六所
    示之物即鎊秤、壓力反應瓶、漏斗、丙酮、蒸餾（水）瓶、濾紙濾網（濾液接收
    瓶）、攪拌棒、壓力表（氫氣儀表）等，為符合一般製造甲基安非他命氫化與純
    化反應中所需之各項設備與原料，有九十二年六月六日調科壹字第九二六二六○
    六五七○號檢驗通知書在卷可查（第一五五○號偵查卷第一○七頁），是均為專
    供製造第二級毒品安非他命之器具甚明，而該鑑檢驗通知書之製作者即鑑定人闕
    山仲為臺灣大學化學博士，所學為分析化學，在調查局有七年之毒物分析工作經
    驗，業據其陳明並且具鑑定人結文在卷，是依據其專業之學經歷與工作資歷，可
    見其所為之言詞或書面鑑定報告，其證明力毋庸置疑。
(三)、依據鑑定人闕山仲所證稱：「（請就被告甲○○所供述製造安非他命之流程，是
    否屬於製造安非他命之程序？（提示並告以要旨被告甲○○九十二年十月十六日
    之筆錄）基本上以我們臺灣製造安非他命的技術，全部都是用麻黃素來製造，製
    造過程有分三個階段，第一個階段是氯化，將麻黃素與亞磺醯二氯或鹽酸反應得
    到氯麻黃素，如果氯麻黃素有處理過是白色的，如果沒有洗乾淨的話是呈灰色或
    暗黃色，要看技術如何，最好是白色比較好，灰色是因為有雜質，如果洗乾淨就
    是白色；第二階段是氫化，將剛剛的氯麻黃素與氫氣加催化劑，再加一些酸鹼的
    緩衝液，再加活性炭，放在壓力瓶內搖晃，這是比較小型的作法，如果量大就要
    放在大型攪拌器攪拌，就會變成甲基安非他命的水溶液，這個階段是黑色的水；
    第三階段為純化，將甲基安非他命的水溶液把它析出結晶，一般的作法是加飽和
    的食鹽放在冰箱自然就會有結晶浮在水溶液的上層，把它撈起來晾乾，就得到成
    品」、「（提示扣案安非他命二包，是否為成品？）都是成品，只是小包那包沒
    有晾乾。所以如果說灰色部分可能有二種情形，一種是剛從黑水撈起來的結晶，
    一種是沒有洗乾淨的氯麻黃素粉末，是沒有做好，就我們所認定將氯化階段完成
    就已經是製造完成，純化也是製造的一部份」等語，可知從麻黃素製造成安非他
    命，需三個階段，分別為第一個階段氯化、第二階段氫化、第三階段純化。
(四)、本件被告甲○○之辯解重點雖為僅將安非他命脫色，並非製造，回韓國所研究之
    方法為製鹽之脫色方法，並非安非他命，被告丙○○辯解之重點為僅為幫助犯，
    被告丁○○雖承認共同將安非他命脫色行為，另外，辯護意旨亦僅著重於被告所
    為係脫色，並非製造安非他命，但查，本件被告甲○○、丙○○、丁○○等人於
    調查局、偵查、原審、本院等歷次之訊問，所為之陳述不一，但歸納出重點為逐
    漸限縮為從製造安非他命到僅僅為脫色行為，並非製造安非他命，用意在免除責
    任，但本件認定被告甲○○、丙○○、丁○○之製造行為，係第二階段氫化與第
    三階段純化，並非僅僅係被告等人事後限縮陳述之第三階段純化行為，理由為「
    證人或當事人於案發之初之供述，較少權衡利害得失或受他人之干預，較之事後
    翻異之詞為可信，即所謂案重初供，故除非可證明其更異之詞與事實相符或其初
　　供係虛偽者外，自不得任意捨棄初供於不採（八十三年度台上字第三二四三號、
  　八十二年度台上字第五三一一號、八十年度台上字第五一０九號判決參照），本
    件被告丁○○有製造安非他命之前案，有其前案紀錄表在卷可查，是其為清楚知
　　悉如何製造安非他命者，其於調查局初訊問，已經陳明「醬油」自己找人作第一
  　階段（即鑑定人所稱之第一個階段氯化，見一五五０號偵卷第五頁第四行），並
    且明白稱找被告甲○○與被告丙○○替醬油「製造」安非他命（同上卷第五頁第
    八行），醬油好像要給被告甲○○新台幣二十萬元（同上卷第五頁反面第八行）
    ，被告丙○○於調查局初訊亦稱：「甲○○來台主要目的在製造安他命，當甲○○在製作時候，均由我在一旁幫忙，甲○○曾說，等他賣了安非他命之後，要給
    我新台幣十萬元」等語（同上卷第二九頁第六行、第十三行、反面第七行），而
    被告甲○○於調查局初訊亦稱：「我到台灣的主要目的是幫邵先生製造安非他命
    」、「（這些安非他命）是我做的，丁○○的黑道朋友拿一些做壞掉的安非他命
    ，我幫他改成這個樣子」、「（丙○○）在製造安非他命的過程他只有幫我打掃
    ，整理器材」等語（同上卷第四一頁反面第六行），以上，被告丁○○、甲○○
    、丙○○等三人，均未陳述「脫色」，而均稱「製造」或「改」安非他命，是其
    等事後改稱僅僅係純化「脫色」，已經難能信採。
(五)、被告丁○○、甲○○、丙○○於偵查初訊問，均為與調查局訊問時相同之陳述，
    被告丁○○稱：「（醬油）他說賺的錢分一點給我」，被告丙○○更稱：「甲○○說有賺錢會分我一點」，三人均稱製造安非他命，而被告甲○○亦稱：「把黑
    道給他壞掉的安非他命改造」、「我就去問韓國朋友怎麼製造安非他命」（同上
    卷第五七頁正反面），並非稱「純化」或「脫色」，可見被告甲○○所為並非僅
    僅脫色而已，而是其自陳之「怎麼製造安非他命」，此由被告丁○○於偵查第二
    次訊問尚稱：「我被威脅就告訴我弟，我弟就找申來幫忙做安非他命」、「醬油
    就教我把東西試試看，所以我弟弟和甲○○一起再次提煉」、「（丙○○）這次
    純為我解圍才會與申一起做安非他命」、「（醬油）說有賺到錢會分給我錢」（
    同上偵卷第六四頁反面），另被告丙○○亦稱：「（甲○○）只是叫我幫忙拿東
    西，搬瓶瓶罐罐」、「我想是做安非他命」、「（甲○○）他有說分我十到二十
    萬元」、「二個瓶子我和甲○○去後火車站買的」等語（同上面偵卷第八一頁）
    ，以上被告丁○○、甲○○、丙○○所陳均無事後改稱之「脫色」，而在原審法
    院九十二年四月二十九日訊問時，被告甲○○仍稱從朋友那裡知道怎樣「改造」
    安非他命的過程與出錢買器材（原審聲羈卷第五三號第七頁），被告丁○○則稱
    醬油留一部大約四、五公斤原料，交甲○○去「改造」（同上卷第十三頁），以
    上均無「脫色」之陳述。
(六)、茲所應審酌與確認者為被告甲○○事後所稱之「改造」，究竟為製造安非他命之
    第二階段或僅為第三階段，按不論製造安非他命之任何一個階段，或第二階段或
    第三階段，均屬於製造安非他命之全部過程，業經過鑑定人敘述於前，且法律上
    並無區分僅為製造第一階段或第二階段或第三階段之行為始屬於製造，是並無從
    割裂分論，則被告等人事後辯稱僅為第三階段之純化或脫色，以此圖免製造安非
    他命之刑事責任，已不可採信。況依調查局檢送卷附之安非他命非法製造過程與
    查緝之研究所載，安非他命共需三個階段，查獲之狀態為前段、中段、後段工廠
    ，第二階段有可能與第三階段同在一處，第二階段之氫化需要加氫，故氫氣瓶是
    必然存在的設備且必須使用濾斗、濾紙、壓力攪拌桶，而本件查獲物即有附表所
    示之濾紙、濾網、大漏斗、大型攪拌器、搖台容器瓶（壓力反應瓶）等，是已經
    堪認被告甲○○所為，係製造安非他命之氫化與純化步驟，再扣案之附表編號十
    六之壓力反應瓶中殘留液體發現含有第二級毒品安非他命成分，且經勘驗該處所
    查獲之原料及設備，以及丁○○購買氫氣證據，發現均符合一般製造甲基安非他
　  命氫化反應與純化反應所需各項設備與原料，故研判台北縣貢寮鄉○○○街三二
    之一號處所為製造甲基安非他命氫化反應與純化反應之毒品製造工廠，有九十二
    年六月六日調科壹字第第00000000000號法務部調查局檢驗通知書在
    卷可按（見一五五○號偵查卷第一○七頁），且扣案證物之組合，可將氯化階段
    所得之中間產物（氯麻黃素）製造得到甲基安非他命結晶，亦有該局九十二年九
    月十六日調科壹字第第00000000000函附卷可稽（第八號原審卷一第
　　二六一頁），而安非他命氫化階段除需有氫氣外，雖尚須有氯麻黃素原料、催化
    劑、酸鹼緩衝液、活性炭等相關試劑，調查人員雖未扣得氫化階段原料，惟上開
    原料使用後需棄置，此與查獲狀態之於丙○○所駕駛之車牌號碼ＧＬ二一四七號
    自用小客車查獲如附表編號九至十三所示丙○○準備駕車丟棄之專供製造第二級
    毒品安非他命之器具等情相符合，氫氣既為氫化製造安非他命之所需，且被告丁○○亦購買氫氣鋼瓶使用，再認定事實係依據具體事證，而非僅憑供述證據，本
    件既然在查獲之附表編號十六之壓力反應瓶中殘留液體發現含有第二級毒品安非
    他命成分，且經勘驗該處所查獲之原料及設備，以及丁○○購買氫氣證據，發現
    均符合一般製造甲基安非他命氫化反應與純他反應所需各項設備與原料，足見法
    務部調查局研判台北縣貢寮鄉○○○街三二之一號處所為製造甲基安非他命氫化
　　反應與純化反應之毒品製造工廠，應可採信，至於被告丁○○購買氫氣鋼瓶使用
    ，在返還時，雖未測量其內是否尚有氫氣等情，業經證人林淑英證述明確（第八
    號原審卷二第七八頁），而無法查知氫氣有無使用，但以查獲附表編號十六之壓
    力反應瓶中殘留液體發現含有第二級毒品安非他命成分之事實證據，足見被告甲○○有使用氫氣及壓力反應瓶，是被告甲○○否認有使用氫氣及壓力反應瓶等詞
    ，因與事證不合，自非可採，則其所為應屬於製造安非他命之第二階段氫化與純
    化甚明，而非其事後限縮辯解之僅為脫色。
(七)、況鑑定人闕山仲明確陳明，縱使是純化，也會使安非他命更純，亦即去除雜質後
    使安非他命純度更高，則使純度低且含雜質或顏色之安非他命，經活性炭純化變
    更純，其過程除脫色以外，增加純度，仍應如鑑定人意見屬於製造之過程，是本
    件被告甲○○所為，縱以其事後更易辯解之脫色，仍屬於製造安非他命。又依據
    鑑定人闕山仲所述與卷附調查局檢送卷附之安非他命非法製造過程與查緝之研究
    所載，製造安非他命之第二階段是氫化，將氯麻黃素與氫氣加催化劑與酸鹼緩衝
    液、活性炭，在壓力瓶內搖晃，或在大型攪拌器攪拌，就會變成甲基安非他命的
    水溶液，這個階段是黑色的水等情，顯然可知在第二階段會有黑水，則依據被告
    丁○○於原審所稱之：「製造安非他命過程需要氫氣，所以我才去買」（原審卷
    一第二九三頁），以及被告甲○○於原審所陳之使用大型攪拌器等情，均堪認定
    被告甲○○係以氫化與純化方式製造安非他命，則被告丁○○事後稱大型攪拌器
    等並非此次製造安非他命所用，顯然與被告甲○○坦承使用大型攪拌器不同，亦
    見其等事後為諉責，所為更易之詞，並非可採。至於被告甲○○雖稱其所製造之
    過程為純化，沒有使用氫氣，且鑑定人認為如依其所陳屬於再純化，但查，被告
    甲○○如不使用氫氣，本件被告丁○○即無必要購買氫氣鋼瓶使用，且純化過程
    能使純度更高，仍屬於製造安非他命過程，無礙被告製造安非他命犯行之認定。
(八)、本件被告丙○○雖於原審曾經稱調查局恐嚇他，說要灌水，用電電，因而害怕，
    說甲○○來台之目的要製造安非他命等語，但查，本件係調查局依合法監聽過程
    （卷附監聽票）取得搜索票搜得具體證據，並查扣得安非他命與製造工具，事實
    證據明確，衡情並無必要以刑求方式取供，再被告三人於偵查與聲羈押之訊問，
    從未有調查局刑求陳述，被告丙○○於原審羈押訊問更稱：「我哥哥是說改造（
    安非他命）完了之後錢大家分一點」等語，足見其明知此事，再承辦之調查員樓
    仁健於原審接受交互詰問時，被告丙○○亦未陳述有刑求之陳述，是其事後稱調
    查員恐嚇等情，並非可採，且本件認定被告之犯行並非僅以調查局之陳述為證據
    ，併此敘明。
(九)、而綽號醬油之戊○○提供製造安非他命原料邀被告丁○○共同製作安非他命，並
    言明事後利益分享，被告丁○○應允並收受原料，嗣因身體不佳（卷附被告
    身體健康紀錄），且為免遭撤銷假釋予以婉拒，戊○○另找人製造安非他命第一
    階段，因未製成白色結晶安非他命，將未完成安非他命交被告丁○○要求其完成
    ，被告丁○○將此事告知其弟即被告丙○○，被告丙○○將此事轉知被告甲○○
    ，被告丁○○與被告甲○○即決意由被告甲○○回韓國研究安非他命脫色方法，
    再回台製造安非他命，嗣被告甲○○來台即在其同居人己○○位於台北縣貢寮鄉
    ○○○街三二之一號處所從事安非他命之脫色等情，迭據被告丁○○於偵查時供
    承：「是綽號醬油（即戊○○）的人叫我製造，大約在二、三個月前叫我製造，
    我身體不好沒辦法製造，丙○○知道醬油恐嚇我，就叫甲○○來幫醬油做」、「
    他（指戊○○）說賺的錢分一部分給我」（第一五五○號偵查卷五五頁反面至五
    六頁），並於原審供稱：「是綽號醬油之人，他是我以前在監獄工廠認識的人，
    他知道我有製造安非他命的前科，我出獄之後去觀護人那裡碰到他，他告訴我說
    他有麻黃素，要我幫他作」、「他（指戊○○）說除了本錢之外所賺的錢分一半
    給我」、「（後來他何時拿麻黃素給你？）是在今年二月的時候拿二十五公斤的
    麻黃素給我，我當時是認為我年紀大了，我也怕，我就對他拖延二個多月，他說
    我拖他的事情，要我負責，他就要我把麻黃素還給他，我當時就說我沒有地方作
    這個東西，後來他要我將麻黃素還給他說前半段會冒煙的部分他自己做，後半段
    的工作由我替他作，我說不願意替他作目的是要推掉，後來因為前面那段燒壞了
    ，我就沒有接受，後來燒壞了我就將這件事情推掉，我告訴他前段燒壞我沒有辦
    法替他做，後來他還是要我一定要替他做，後來我弟弟就找甲○○他來幫我做做
    看」（第五三號原審卷第十二至十三頁）、「在監獄時認識一位黑道份子外號叫
    醬油，有一批麻黃素叫我幫他做安非他命，我推了二、三個月我不會做，我就把
    麻黃素退給他，他們又把麻黃素拿走又弄成一包黑黑的半成品，他們說弄壞了，
    他們說因為我拖延時間我也有責任，並說他們的人不會放過我會對我不利，我害
    怕，就把這件事告訴丙○○問他怎麼辦，丙○○就聯絡甲○○，請他來幫我解圍
    ，因為甲○○懂一點安非他命的事，至於他們如何聯絡、如何做我不知道，甲○○來臺灣時先聯絡我弟弟丙○○，過了一、二天丙○○帶甲○○來找我，並說甲○○要幫我解決危機，甲○○有說要做做看，看能否作成安非他命」（第八號原
    審卷一第四七頁）、「當時綽號醬油之人要我做，我有答應，我因身體不好，就
    把他拿給我的鹽酸麻黃素退給他，他就拿回去了，他說我耽誤他太多時間，還是
    要我做，我身體不好無法幫他做，他說他還有上面的人，叫我負責，我無法推卸
    ，後來他們過了一段時間又拿來一包黑黑的東西，我沒有辦法做，他們就以電話
    恐嚇，我把情形講給我弟弟聽，我弟弟就把這個情形講給我們的朋友甲○○，甲○○就來臺灣看情形，看了之後就先回韓國，知道一些方法後，把東西漂白。過
    程我沒有看他做，我並無將他們購置的器材運至貢寮鄉○○○○道他在做」（第
    八號原審卷一第二二二至二二三頁）等語綦詳。
(十)、被告告丁○○所陳核與被告甲○○於原審供稱：「（今年四月二十一日是何人找
    你來臺灣？）是丙○○找我來，我先打電話給丁○○但他沒有接，我就打電話給
    丙○○，我就告訴他我四月二十一日要來臺灣，他們二人不是住在同一個地方，
    這次來臺灣是為了丁○○的農場要養雞，而且在四月二十一日之前大約四月十一
    日左右來臺灣一星期，有與丁○○的太太見面，由她太太告訴我說因為有黑社會
    威脅丁○○所以丁○○出去躲避不在家，所以我才知道這件事，當時他太太並沒
    有請我來做安非他命，而且當時也有與丙○○見面，丙○○說黑社會做安非他命
    但作成黑色的，所以威脅丁○○及他的全家人，但是丁○○並沒有要求我幫忙製
    造安非他命，是他弟弟要求我幫忙丁○○及他家人，是請我想辦法但沒有說要怎
    麼幫，他弟弟說可否告訴他製造安非他命的方法，當時我還不知道如何做所以沒
    有告訴他，我不知道如何製造只是幫忙把灰色變成白色，我是回韓國問朋友，朋
    友告訴我如何把鹽從灰色煮成白色，我才來臺灣做的」、「（從韓國來把安非他
    命作成白色成品是自己決定還是何人要他來的？）是與丙○○喝酒時，他要求我
    如果知道做的方法就告訴他，所以那時我們就決定，當時喝酒時只有我與丙○○
    在場，丁○○去躲避了」、「（知道做安非他命的方法之後有無告訴丁○○製作
    安非他命？）我有告訴他弟弟丙○○說，有一個方法但不知道可不可以，我們一
    起試一試」（第八號原審卷一第五一至五三頁）、「當初（指九十二年四月八日
    入境來台後）我與丁○○想過好幾次，好多個解決方法，我們二人本來是想把事
    情告訴警察講，可是我們二人擔心如果這樣做的話，可能這件事情（就是跟警察
    講的）演變的更複雜，黑幫可能報復他們。所以綜合來想我們唯一的解決方法就
    是接受黑幫的要求（指安非他命脫色之要求）」（第八號原審卷二第一一六頁）
    等情節相符。
(十一)、被告丁○○、丙○○、甲○○製成安非他命可從中獲利一節，除據被告丁○○前
    揭供承戊○○有約明事成出售後分享利益外，並據被告丁○○於台北市調查處調
    查時供稱：「我知道醬油好像是要給他（指甲○○）新台幣二十萬元」（第一五
    五○號偵查卷第五頁反面）；被告甲○○於偵查時稱：「先幫我朋友（指丁○○
    ）還一部分的錢，剩下的話是我應分到一些」（第一五五○號偵查卷第五七頁反
    面）、於原審調查時稱：「我們（指甲○○與丁○○）事先沒有講好說要多少錢
    ，但是我認為改造安非他命剩下的錢應該是屬於我的」（第五三號原審卷第十頁
    ）；被告丙○○於台北市調查處調查時稱：「老申曾說，等賣了安非他命後，要
    給我新台幣十萬元」（見同上偵查卷第二十九頁反面）、於偵查時稱：「甲○○
    說有賺錢會分我一點」、「（申有否說做好要分你錢？）他有說分我十萬至二十
    萬元」（同上偵查卷第五六頁反面、第八一頁反面）、於原審調查時稱：「我哥
    哥（指被告丁○○）是說改造完了之後錢大家分一點」等語明確，被告丙○○嗣
    改稱被告甲○○係稱若其戒酒將給予十萬元云云，核與前揭所述不符，亦與常情
    相悖，並不足採。
(十二)、被告甲○○於九十二年四月二十一日入境來台時，即與丙○○一同至後火車站購
    買前揭器具，並由丙○○駕車載回台北縣貢寮鄉○○○街三二之一號，被告丙○○並於被告甲○○從事安非他命脫色過程擔任搬運、洗滌器具、煮飯等打雜工作
    ，亦據被告甲○○（第五三號原審卷第八頁）與被告丙○○（第五三號原審卷第
    十六頁、第八號原審卷一第二二五頁）坦承不諱，且被告丁○○於九十二年四月
    二十三日與丙○○一同前往永鉿氣體公司購買氫氣之事實，除據被告丁○○、丙○○供承不諱外（第八號原審卷二第八四頁、第八０至八二頁），並經證人即該
    公司老闆娘林淑英證述明確（第八號原審卷二第七八頁）。
(十三)、被告甲○○雖辯稱僅從事安非他命脫色，並製成如附表編號一、二所示安非他命
    結晶（第八號原審卷二第七至八頁），但甲基安非他命之製造流程主要可分為三
    個階段，分別為氯化階段（即將原料麻黃素與亞磺醯二氯或鹽酸等相關試劑反應
    得到氯麻黃素之過程）、氫化階段（即將氯麻黃素與氫氣加催化劑、酸鹼緩衝液
    、活性炭等相關試劑置入壓力瓶內搖晃或大型攪拌器內攪拌反應得到甲基安非他
    命黑色水溶液），以及純化階段（即將甲基安非他命水溶液加飽和食鹽置入冰箱
    等純化得到甲基安非他命結晶之過程）等，業據證人即法務部調查局鑑定人員闕
    山仲證述在卷（第八號原審卷二第五至六頁），且有法務部調查局九十二年九月
    十六日調科壹字第00000000000函附卷可稽（第八號原審卷一第二六
    一頁），而被告甲○○並非僅純化而已，業經敘明於前，縱然依據被告甲○○事
    後限縮之辯解，其製成附表編號一至二安非他命白色結晶過程，係屬將甲基安非
    他命再純化，此過程仍為製造甲基安非他命最後一環，為製造流程的一部分，因
    為活性炭可以脫色、去除雜質，通常第一次純化之成品都是有顏色（呈灰黑色）
    ，且有雜質，第二次純化加活性炭可以去除雜質，讓顏色變得潔白，而有利於銷
    售，因為髒髒的顏色吸毒者不願意施用等情，並經鑑定人闕山仲證述明確（第八
    號原審卷二第八頁），是縱採被告甲○○所辯解之將安非他命脫色行為，仍然核
    屬於製造安非他命之行為，則被告甲○○辯稱其所為非製造安非他命云云，即不
    足採。
(十四)、被告丙○○雖辯稱係幫助犯云云，惟所謂幫肋犯，係以幫助他人犯罪之意思，參
    與犯罪構成要件以外之行為，始足當之，若與正犯事先已有謀議，或負擔一部分
    犯罪行為，即屬共同正犯，而非幫助犯（最高法院八十四年度台上字第四一○一
    號判決意旨參照）。經查，被告甲○○自韓國來台將灰黑色之安非他命製造或以
    被告甲○○所辯解之改成白色結晶品，係與丙○○一同喝酒時共同決定之事實，
    已據被告甲○○供述在卷（第八號原審卷一第五二頁），且被告丙○○知悉被告
    丁○○遭黑道施壓後，即將此事轉知被告甲○○，並央請甲○○來台幫丁○○製
    造安非他命，復帶同被告甲○○與被告丁○○碰面，且告知被告丁○○甲○○欲
    幫其解圍一事，亦迭據被告丁○○供述綦詳（第一五五０號偵卷第五五頁反面、
    七九頁反面至八十頁反面、第五三號原審卷第十三頁、第八號原審卷一第四七、
    二二三頁），而被告丁○○係被告丙○○之兄，被告甲○○亦係被告丙○○之友
    人，皆屬至親之親屬或友人，自無設詞誣指被告丙○○之可能，故其等所陳自堪
    採信。再被告丙○○知悉被告甲○○在上址從事製造安非他命一節，業據被告丙○○於偵查（第一五五○號偵查卷第八一頁反面）、原審調查時供述明確（第五
    三號原審卷第十六頁、第八號原審卷一第二二五頁），且被告甲○○曾告知丙○○製成安非他命後將分予利益，是被告丙○○辯稱其不知被告甲○○在從事安非
    他命之製造，且與被告甲○○、丁○○間不具共同之犯意聯絡云云，顯不足採。
    至被告甲○○嗣雖改稱其於九十二年四月八日來台時僅知道被告丁○○遭恐嚇一
    事，並不知丁○○因何被恐嚇，待嗣與丁○○碰面後，始知悉原因，才與丁○○
    一同討論決定接受黑幫將安非他命脫色之要求，當時丙○○並未在場云云，惟此
    供述不僅核與其前揭所述不符，亦核與被告丁○○前揭供述相佐，自屬事後迴護
    被告丙○○之詞，不足採信。被告丙○○既與被告甲○○有製造安非他命之謀議
    ，故其所參與者雖係構成要件以外之行為，依前揭說明，亦屬共同正犯，而非幫
    助犯，是被告丙○○辯稱其僅係幫助犯云云，自不足採。
(十五)、被告丁○○辯稱其係受恐嚇、脅迫始為本件犯行一節，固據證人即被告丁○○之
    同居人己○○證稱：「有一天早上其有接到一個人打電話來找丁○○，說丁○○
    如果不出來，其全家大小都有事，當天最少打了三次，對方的電話沒有顯示號碼
    ，也沒有說係何人，三次電話內容大致是要丁○○出來，不然全家都有事。在接
    到恐嚇電話之前，農場之一隻狗腳都斷了、皮也掉下來，血淋淋的，羊也死了一
    隻，其未看見係何人做的」等語（第八號原審卷一第二九七至二九八頁），惟查
    ，證人己○○僅能證明有人致電恐嚇被告丁○○及被告丁○○經營農場之狗、羊
    死亡之事實，至於上開恐嚇電話及狗、羊死亡係何人所為及與本件製造安非他命
    之關聯性，均無法證明，而被告甲○○、丙○○供述被告丁○○遭恐嚇脅迫一事
    ，均非親自見聞，且法務部調查局台北市調查處人員在執行監聽過程中未聽到醬
    油（即戊○○）對丁○○說恐嚇脅迫的話，業據證人即執行搜索及監聽之調查員
    樓仁健到庭證述明確（見同上訊問筆錄），自難作為認定被告丁○○係遭恐嚇、
    脅迫始為本件犯行。惟依證人樓仁健證稱：其從醬油（即戊○○）監聽帶聽到他
    與金主的對話，有談到「這個事情一定會叫丁○○負責，如果沒有弄好，我會叫
    他全家負責」，醬油回報金主有三、四次，金主一直對醬油施壓，要求他做好安
    非他命，醬油再對丁○○施壓，要求丁○○趕快做好等語（見同上筆錄），故戊○○確對被告丁○○施加壓力，應堪認定，惟此並未達恐嚇、脅迫之程度，衡情
    被告丁○○仍有充分之自由意志決定是否為本件製造安非他命之行為，故被告丁○○前揭辯稱縱係屬實，亦無礙本件犯行之認定。
(十六)、綜上，被告丁○○、甲○○、丙○○三人共同製造安非他命部分三人共同製造安
    非他命之事證明確，其等所辯應屬推諉而不可採，其等犯行事證明確，均堪認定
    ，應依法論科。
二、論罪科刑部分：
(一)、被告丁○○、甲○○、丙○○三人共同製造安非他命，核其三人所為，均係犯毒
    品危害防制條例第四條第二項製造第二級毒品安非他命罪；被告三人與戊○○有
    犯意聯絡及行為分擔，應論以共同正犯，被告三人持有毒品與持有專供製造第二
    級毒品器具之低度行為為製造毒品之高度行為所吸收，不另論罪。至於檢察官移
(二)、原審予被告三人論罪科刑固非無見，惟查：(一)、起訴書並無被告丙○○以王玉君
    名義簽收氫氣瓶之行使偽造私文書罪犯嫌，原審判決一併予以認定，但並未敘述
    此部份依據刑事訴訟法第二百六十七條一併予以審判之理由。又依據下列：「刑
    法上之牽連犯，係指行為者意念中欲犯某罪，而其實施犯罪之方法，或其實施犯
　　罪之結果，觸犯行為人目的行為以外之其他罪名而言。所牽連犯之數行為間，有
  　無方法或結果行為與目的行為之牽連關係存在，應參酌行為時客觀的事實以為決
    定，亦即在客觀上認其方法或結果行為，與犯罪之目的行為，有不可分離之直接
    密切關係，即克成立（七十九年臺上字第五四七號判例、九十二年度台上字第四
    一二一號判決參照）」，「刑法第五十五條後段所謂之牽連犯，必須有兩個以上
    之行為，而以犯一罪之方法行為犯他罪，或以犯一罪之結果行為犯他罪，方有牽
    連關係可言，即行為人於遂行其目的犯罪之過程中，所使用之方法，或其犯罪之
    結果，亦涉及其他犯罪，而各犯罪間，在行為人之主觀上及社會一般客觀上均認
    為具有方法與結果之牽連關係者，始足構成。倘若犯一罪之行為已經完成，為掩
    飾犯罪或遂行其犯罪之合理化，而另行起意再犯他罪者，即無方法結果牽連關係
    之適用（九十一年度台上字第一一四０號判決）」。「刑法上之牽連犯，以犯一
    罪，而其方法或結果之行為犯他罪名者，方屬相當，所謂方法結果，須在客觀上
    犯他罪係為犯本罪之手段，或犯本罪之行為結果另犯他一罪名，不以行為人主觀
    之意思為判別標準。故牽連犯之方法行為與目的行為或原因行為與結果行為，須
    具有不可分離、直接、密切之關係，始足當之；若所犯二罪，僅有偶然之方法或
    結果之機會關係者，自不得謂為牽連犯（九十年度台上字第六九八０號判決）」
    實務見解，本件被告丙○○以王玉君名義簽收氫氣瓶而涉行使偽造私文書罪犯嫌
    ，然仍屬於僅有偶然方法或結果之機會關係，不得謂為牽連犯，是並非起訴效力
    所及。(二)、當被告與無任何利害關係之專業鑑定人所陳不同時，專業鑑定人既依
    法定程序具鑑定人結文，即應認鑑定人所陳之證據證明力高於被告所為之辯解，
    本件扣案之鎊秤、壓力反應瓶、漏斗、丙酮、蒸餾（水）瓶、濾紙濾網（濾液接
    收瓶））、攪拌棒、壓力表（氫氣儀表）等等，專業之鑑定人闕山仲出具檢驗通
    知書認為均為製造安非他命氫化與純化之各項設備與原料（一五五０號偵查卷第
    一０七頁），而鑑定人為臺灣大學化學博士，有七年毒品鑑定工作經驗，任職法
    務部調查局從事毒品鑑定工作，專長為分析化學，其既依據刑訴訟法規定出具書
    面報告，並到法庭具結為言詞說明，則應以其所陳具有高度之證明力，堪認查扣
    之物之附表編號三至十六所載之物為專供製造第二級毒品安非他命之器具，則原
    判決將附表所示編號三至十六所載之物，分別列為專供製造第二級毒品安非他命
    之器具與供應製造第二級毒品所用之物而宣告沒收，尚有未合。(三)、被告所為依
    據鑑定人闕山仲之意見，包括製造安非他命之第二與第三階段即氫化與純化階段
    ，原審僅以被告等人在原審之辯解，認為所為僅係第三階段之純化，尚有未洽，
    是被告丁○○上訴意旨以甲○○只是脫色，沒有參與等語，被告丙○○以最多只
　  是幫助犯等語，被告甲○○以從事脫色部是製造安非他命等詞，指摘原判決不當
  　雖均無理由，惟原判決既有可議，自應將原判決予以撤銷改判。
(三)、按「刑法第五十九條之酌量減輕其刑，必於犯罪之情狀，在客觀上足以引起一般
    同情，認為即予宣告法定低度刑期，猶嫌過重者，始有其適用，至於被告無前科
    ，素行端正，子女眾多等情狀，僅可為法定刑內從輕科刑之標準，不得據為酌量
    減輕之理由（五十一年台上字第八九九號判例）」，本件依據卷附資料所示被告
    丙○○、丁○○二人雖均有身體病痛情形，但依據前開判例意旨所示，並非刑法
    第五十九條之原因，而被告三人所為係製造毒品重罪，且被告丁○○有製造毒品
    前案，被告丙○○明知故為，被告甲○○為大學教育程度，更陳明專程返回韓國
    學習製造安非他命方法（一五五０號偵查卷第五七頁反面），是與刑法第五十九
    條之規定均不相合，且審酌審酌本件被告丙○○係在自由意志下為本件犯行，被
　　告丙○○、甲○○共同製造安非他命，更係出於其等自由意志，自無情堪憫恕之
  　情事，故被告三人求以刑法第五十九條規定酌減其刑，尚屬無據，本件被告丁○○有多次違反麻醉藥物管理條例前科，且前因製造安非他命經判處有期徒刑八年
    六月，尚在假釋期間中，猶不知警惕，仍與被告甲○○、丙○○共同製造第二級
    毒品，其惡性非輕，且製造毒品對社會秩序之危害甚大，本件製造數量非微，惟
    考量被告丁○○係受戊○○壓力，被告甲○○、丙○○兼為丁○○解圍始為本件
    犯行，被告丙○○參與工作情節較輕，且被告丙○○、甲○○未有犯罪前科（參
　　卷附被告全國前案紀錄表），製造之安非他命尚未流入市面，被告三人尚未從中
  　獲取利益，及其等犯後坦承部分犯行之態度等一切情狀，認公訴意旨對被告三人
    均求處無期刑，容嫌過重，而量處丁○○、甲○○各有期徒刑捌年陸月，丙○○
    有期徒刑柒年肆月。
(四)、扣案如附表編號一至二所示之安非他命結晶品、附表編號十六搖台容器瓶內所殘
    留之甲基安非他命溶液、附表編號三至十六之物，分屬查獲之毒品及專供製造毒
    品之器具，業經敘述明理由於前，此等物品不問屬於犯人與否，均應依毒品危害
    防制條例第十八條第一項前段規定，沒收銷燬之。
三、本件被告丙○○坦承以捏造王玉君名義在永鉿行簽收單簽名，將簽收單交林淑英
    行使等情，係另涉及行使偽造私文書犯行，此部分與本件並無牽連關係，業敘明
    理由於前，應另由檢察官依法處理，附此敘明。
據上論斷，應依刑事訴訟法第三百六十九條第一項前段、第三百六十四條、第二百九
十九條第一項前段，毒品危害防制條例第四條第二項、第十八條第一項前段，刑法第
十一條、第二十八條，判決如主文。
本案經檢察官朱家崎到庭執行職務。
中　　　華　　　民　　　國　　九十三　　年　　　四　　　月　　十四　　日
                              臺灣高等法院刑事第七庭
                                  審判長法  官 吳 啟 民
                                        法  官 林 瑞 斌
                                        法  官 施 俊 堯
右正本證明與原本無異。
如不服本判決，應於收受送達後十日內向本院提出上訴書狀，其未敘述上訴之理由者
並得於提起上訴後十日內向本院補提理由書（均須按他造當事人之人數附繕本）。
                                        書記官 陳 彥 蕖
中　　　華　　　民　　　國　　九十三　　年　　　四　　　月　　十四　　日
附表：
編號　物品名稱　數量或重量
一、安非他命結晶（已晾乾）：驗後淨重三千五百零九點四公克，純度百分之九十六
　　點一三，純質淨重三千三百七十三．五九公克。
二、安非他命結晶（尚未晾乾）：驗後淨重二百十八點三七公克，純度百分之八十九
    點二八，純質淨重一百九十四點九六公克。
三、鎊秤：三個
四、烘乾籃：四個
五、量杯：二個
六、白報紙：一張
七、小掃帚及鏟子：各一個
八、攪拌棒：七枝
九、大燒杯：一個
十、濾紙、濾網：一袋
十一、蒸餾瓶：一個
十二、大漏斗：一個
十三、氫氣儀表：一個
十四、大型攪拌器：一具
十五、丙酮空桶：二桶
十六、搖台容器瓶（壓力反應瓶）：一瓶
備註：編號一至八之物品（除編號八攪拌棒六支外），係在台北縣貢寮鄉○○○街三
二之一號內臥室所查扣；編號八攪拌一支及編號九至編號十三之物係在被告丙○○所
有車牌號碼ＧＬ─二一四七號自小客車上所查扣；編號十四至十六係在前揭住所正對
面之鐵皮屋農舍內所查扣。
附錄：本案論罪科刑法條全文
毒品危害防制條例第四條第二項：
製造、運輸、販賣第二級毒品者，處無期徒刑或七年以上有期徒刑，得併科新臺幣七
百萬元以下罰金。
